【裁判字號】    96,財管,34
【裁判日期】    971212
【裁判案由】    選任遺產管理人
【裁判全文】
臺灣彰化地方法院民事裁定              96年度財管字第34號
聲  請  人  甲○○
                        巷11.
非訟代理人  乙○○○
關  係  人  財政部國有財產局臺灣中區辦事處彰化分處
法定代理人  曾平輝
上列聲請人聲請指定被繼承人丙○○遺產管理人事件，本院裁定
如下：
    主  文
指定財政部國有財產局臺灣中區辦事處彰化分處為被繼承人丙○
○（男、曾住於員林鎮、籍貫：臺中縣，出生於民國三十五年七
月三十日前，為彰化縣員林鎮○○段五一○地號土地之共有人）
之遺產管理人。
准對被繼承人丙○○之繼承人為承認繼承之公示催告。
被繼承人丙○○之繼承人，應自公示催告最後登載新聞紙之日起
，柒個月內承認繼承，上述期限屆滿，無繼承人承認繼承時，被
繼承人丙○○之遺產，於清償債務，並交付遺贈物後，如有剩餘
即歸屬國庫。
程序費用新臺幣壹仟元由被繼承人丙○○之遺產負擔。
    理  由
一、按繼承開始時，繼承人有無不明，而無親屬會議或親屬會議
    未於一個月內選定遺產管理人者，利害關係人得聲請法院選
    任遺產管理人，並由法院依公示催告程序，定六個月以上之
    期限，公告繼承人，命其於期限內承認繼承，民法第一千一
    百七十七條、第一千一百七十八條第一項、第二項規定甚明
    。次按先順序繼承人均拋棄其繼承時由次順序之繼承人繼承
    ，其次順序繼承人有無不明或第四順序之繼承人均拋棄其繼
    承者，準用關於無人承認繼承之規定，民法第一千一百七十
    六條第六項亦著有明文。
二、本件聲請意旨略以：聲請人所有建築物占用於關係人丙○○
    所有坐落於彰化縣員林鎮○○段五一○地號之土地上，惟丙
    ○○為日據時期人士，民國三十年間即已失蹤，迄今生死不
    明，聲請人為處理相關不動產事宜，已聲請鈞院對丙○○為
    死亡宣告之判決（九十七年度亡字第二七號）確定，是聲請
    人基於利害關係人地位，爰依法聲請為被繼承人指定遺產管
    理人遺產管理人等語，並提出土地複丈成果圖一件為證。
三、經核聲請人所提之書證，經閱屬實，復據本院依職權調取九
    十七年度亡字第二七號、九十七年度家催字第三九號卷宗查
    核無訛，自堪信聲請人之主張為真實，且與上開法條尚無不
    合，再衡以民法第一千一百八十五條規定：「第一千一百七
    十八條所定之期限屆滿，無繼承人承認繼承時，其遺產於清
    償債權，並交付遺贈物後，如有賸餘，歸屬國庫」，爰依法
    指定財政部國有財產局臺灣中區辦事處彰化分處為被繼承人
    之遺產管理人，並依法為承認繼承之公示催告。
四、依非訟事件法第一百五十七條，裁定如主文。
中    華    民    國    97    年    12    月    12    日
                    家事法庭    法  官  黃玉齡
以上正本係照原本作成。
如對本裁定抗告，須於裁定送達後十日之不變期間內，向本院提
出抗告狀（須附繕本）。
中    華    民    國    97    年    12    月    12    日
                                書記官  廖建興


司法院資訊處製作；財團法人民間司法改革基金會備份。
